【裁判字號】    98,財管,2
【裁判日期】    980527
【裁判案由】    指定遺產管理人
【裁判全文】
臺灣新竹地方法院民事裁定               98年度財管字第2號
聲  請  人  荷商荷蘭銀行股份有限公司
法定代理人  丁○○
代  理  人  丙○○
關  係  人  良京實業股份有限公司
法定代理人  床波雄一郎
代  理  人  于蕊嘉
上列聲請人聲請選任被繼承人乙○○之遺產管理人事件，本院裁
定如下：
    主    文
選任甲○○（民國○○年○○月○日生，身分證統一編號：Ｚ00000000
0號，住新竹縣竹北市○○○路441號）為被繼承人乙○○（民國
○○年○○月○○日生，身分證統一編號：Ｚ000000000號，民國93年10
月12日死亡，生前最後住所：新竹縣湖口鄉○○村○○鄰○○路15
4 號）之遺產管理人。
聲請程序費用新台幣壹仟元由被繼承人乙○○之遺產負擔。
    理    由
一、本件聲請意旨略以：
（一）聲請人原係台東區中小企業銀行，經申請許可業於民國96
      年9 月22日起，由荷商荷蘭銀行股份有限公司台北分公司
      概括承受台東區中小企業銀行資產、負債及營業，並繼續
      營業，合先敘明。
（二）被繼承人乙○○於92年7 月21日向聲請人借貸新台幣（下
      同）20萬元，嗣經本院93年度存字第660 號提存事件辦理
      假扣押提存在案。惟乙○○業於93年10月12日死亡，其繼
      承人均拋棄繼承，且未依民法之規定選任遺產管理人，致
      聲請人無法將上開提存事件之提存金取回，爰依法聲請為
      被繼承人乙○○選任遺產管理人，以利後續財產之處理。
二、按繼承開始時，繼承人有無不明，而無親屬會議或親屬會議
    未於一個月內選定遺產管理人者，利害關係人得聲請法院選
    任遺產管理人，並由法院依公示催告程序，定六個月以上之
    期限，公告繼承人，命其於期限內承認繼承；又先順序繼承
    人均拋棄其繼承權時，由次順序之繼承人繼承。其次順序繼
    承人有無不明或第四順序之繼承人均拋棄其繼承權者，準用
    關於無人承認繼承之規定，民法第1177條、第1178條及第11
    76條第6 項分別定有明文。又按法院選任或改任財產管理人
    時，應訊問利害關係人意見，亦為非訟事件法第153 條所明
    定。
三、經查：
（一）聲請人所主張上開事實，業據其提出行政院金融監督管理
      委員會96年9月6日金管銀（五）字第09600365700 號函、
      被繼承人乙○○向聲請人借款所簽具之本票及受信約定書
      、財產資料清單、本院93年度裁全字第832 號民事裁定、
      本院提存所93年度存字第660 號提存書、被繼承人乙○○
      除戶謄本及本院96年7月25日新院雲家謙96家聲382字第14
      391 號函影本各一份為證，復經本院依職權調閱本院93年
      度繼字第378 號乙○○繼承人拋棄繼承權、93年度裁全字
      第832 號台東區中小企業銀行股份有限公司聲請假扣押卷
      宗核閱屬實，從而，聲請人以利害關係人之身分，聲請本
      院指定被繼承人乙○○之遺產管理人，洵屬有據。
（二）被繼承人乙○○之各順位法定繼承人均已拋棄繼承，惟審
      酌被繼承人乙○○所遺財產僅有土地一筆，此有本院依職
      權調閱之被繼承人稅務電子閘門財產所得調件明細在卷可
      考，財產狀況尚屬單純，且被繼承人之子甲○○於本院98
      年4 月30日訊問期日到庭表示：「（問：對於擔任父親遺
      產管理人有何意見？）答：可以由我擔任。」等語明確，
      是本院認由其執行被繼承人遺產之管理、處置，應能盡心
      盡力，以保其自身利益，並能積極有效地發揮遺產之最大
      效益，避免債權人債權追索困難之缺失，爰選任甲○○為
      被繼承人乙○○之遺產管理人。
四、另依民法第548 條規定，受任人應受報酬者，除契約另有訂
    定外，非於委任關係終止及為明確報告顛末後，不得請求給
    付。遺產管理人管理被繼承人之遺產，係屬於委任契約之法
    律關係，依上開規定，遺產管理人受委任之事務尚未處理完
    畢，依委任報酬後付之原則，尚不得請求報酬，待日後遺產
    管理之事務處理完畢，履行報告義務後，遺產管理人得再就
    勞務付出之程度請求相當之報酬金額，附此敘明。
五、依非訟事件法第157條，裁定如主文。
中    華    民    國    98    年    5    月     27    日
                  家事法庭法  官  王佳惠
上正本係照原本作成。
如對本裁定抗告，須於裁定送達後10日之不變期間內，向本院提
出抗告狀，並繳納抗告費新臺幣1,000元
中    華    民    國    98    年    5    月     27    日
                          書記官  蔡玉嬌


司法院資訊處製作；財團法人民間司法改革基金會備份。
